【裁判字號】    99,台上,7095
【裁判日期】    991112
【裁判案由】    妨害性自主
【裁判全文】
最高法院刑事判決            九十九年度台上字第七０九五號
上  訴  人  甲○○
選任辯護人  李基益律師
上列上訴人因妨害性自主案件，不服台灣高等法院中華民國九十
八年五月十一日第二審判決（九十八年度上訴字第一七八二號，
起訴案號：台灣桃園地方法院檢察署九十六年度偵字第二一二三
三號），提起上訴，本院判決如下：
    主  文
原判決撤銷，發回台灣高等法院。
    理  由
本件原判決以上訴人甲○○所提起第二審上訴，非屬具體之上訴
理由，因此從程序上駁回上訴人對於第一審論上訴人以對於女子
以強暴、恐嚇之方法而為性交罪，處有期徒刑二年之判決，固非
無見。
惟查：不服第一審判決而上訴於第二審法院者，上訴書狀應敘述
具體理由，刑事訴訟法第三百六十一條第二項固定有明文。惟具
體係抽象、空泛之反面，是所謂具體理由，係指就不服之判決須
為具體之指摘而言。如僅泛稱原判決認事用法或量刑不當、採證
違法、判決不公等，固非具體理由，倘上訴理由，就其所主張第
一審判決有違法或不當之情形，已舉出相當具體事由，足為其理
由所憑，即非徒托空言或漫事指摘，縱其所舉理由經調查結果，
並無可採，要屬上訴有無理由之範疇，尚難遽謂未敘述具體理由
。本件上訴人不服第一審之科刑判決，於法定期間內提起第二審
上訴，並於民國九十八年三月二十三日提出刑事上訴理由狀，具
體主張：「作愛過程中有車房汽車旅館陳姓經理和一位女服務生
進來房內修冷氣，上訴人與Ａ女（姓名年籍詳卷）是用被子蓋住
裸身，Ａ女並應未作求救之動作，若為不願意，為何不求救，聲
請車房陳經理作證……在警局指認室Ａ女有傳簡訊內容為『不是
我願意來警察局，我是被我爸爸逼的』……有案發後簡訊為證」
等語，有該刑事上訴理由狀可稽（見原審卷第十六頁）。則上訴
人已指出有利於己之證據，足為其理由之所憑，期使第二審法院
採納，為有利於己之認定，上開請求並非抽象、空泛或籠統之徒
托空言或漫事指摘，且上開請求未據上訴人於第一審提出，自難
謂上訴人未敘述其不服第一審判決之具體理由。乃原審未就上訴
人上開請求加予調查並判斷有無可採，逕以上訴意旨所持，難認
係具體理由，其第二審上訴顯然違背法律上程式，爰不經言詞辯
論而予駁回，自嫌速斷，而難昭折服。上訴意旨執以指摘，非無
理由，應認原判決有撤銷發回更審之原因。
據上論結，應依刑事訴訟法第三百九十七條、第四百零一條，判
決如主文。
中    華    民    國  九十九  年   十一   月   十二   日
                      最高法院刑事第八庭
                          審判長法官  李  伯  道  
                                法官  孫  增  同  
                                法官  李  嘉  興  
                                法官  林  瑞  斌  
                                法官  謝  靜  恒  
本件正本證明與原本無異
                                      書  記  官  
中    華    民    國  九十九  年   十一   月   十六   日
                                                      Q

司法院資訊處製作；財團法人民間司法改革基金會備份。
